【裁判字號】    97,抗,18
【裁判日期】    970425
【裁判案由】    發還擔保金
【裁判全文】
臺灣高等法院花蓮分院民事判決            97年度抗字第18號
抗  告  人  行政院農業委員會林務局花蓮林區管理處
法定代理人  甲○○
相  對  人  乙○○
            于寶愣
抗告人因與相對人間發還擔保金事件，對於臺灣花蓮地方法院96
年12月21日96年度聲字第238號所為裁定提起抗告，本院裁定如
下：
    主  文
原裁定廢棄。
抗告人於臺灣花蓮地方法院九十五年度存字第一九七號所提存之
擔保金新台幣肆佰萬元，准予發還。
聲請及抗告程序費用由相對人負擔。
    理  由
一、抗告意旨略以：抗告人與相對人間請求拆屋還地事件，業經
    最高法院確定判決而終結，抗告人為請求發還前聲請假執行
    所提存之擔保金，乃依民事訴訟法第104條第1項第3款後段
    之規定，聲請法院通知相對人於一定期間內行使權利，並經
    臺灣花蓮地方法院96年度聲字第135號裁定，通知相對人應
    於裁定送達後21日內行使權利，並向法院為行使權利證明，
    且該裁定業經確定，足證該定期催告之通知即該裁定業已合
    法送達相對人。又抗告人並非依第104條第1項第3款前段之
    規定自行催告，當然亦無存證信函、回執聯等證明可資補正
    ，原裁定未審酌抗告人提出之96年度聲字第135號民事裁定
    及確定證明書是否屬於已定期催告之證明，遽以抗告人迄未
    補正已定期催告之證明，即裁定駁回抗告人之聲請，顯有未
    當，請准將原裁定廢棄，另為適法之裁定等語。
二、按訴訟終結後，供擔保人證明已定20日以上之期間，催告受
    擔保利益人行使權利而未行使，或法院依供擔保人之聲請，
    通知受擔保利益人於一定期間內行使權利並向法院為行使權
    利之證明而未證明者，法院應依供擔保人之聲請，以裁定命
    返還其提存物或保證書，民事訴訟法第106條準用第104條第
    1項第3款定有明文。查本件抗告人已向臺灣花蓮地方法院聲
    請以96年度聲字第135號裁定通知相對人於一定期間內行使
    權利並向法院為行使權利之證明，該裁定既已送達相對人並
    經確定在案，惟相對人並未於所定期間內行使其權利並為證
    明，依上開說明，抗告人於裁定所定之21日權利行使期間後
    聲請返還擔保金，即無不合，應予准許。原裁定未詳予審酌
    ，逕以抗告人未補正定期催告之證明為由，駁回抗告人之聲
    請，尚有未洽。告意旨指摘原裁定不當，求予廢棄改判，為
    有理由。爰由本院廢棄原裁定，並自為裁定准予抗告人聲請
    返還擔保金如主文第2項所示。
三、相對人於本件抗告程序聲明異議，略稱：其曾於96年6月25
    日，以台中郵局英才支局02601號存證信函，向受擔保利益
    相對人催告返還提存擔保金新台幣12,205,508元在案，如抗
    告人抗告成功，亦請依對等權利之公平法則，准許返還其等
    之提存擔保金云云。然查此部分聲明與原裁定是否合法並無
    關聯，自非本件抗告程序所得審酌，應另向管轄法院為發還
    擔保金之聲請，附此敘明。
據上論結，本件抗告為有理由，依民事訴訟法第492條、第95條
、第78條，裁定如主文。
中    華    民    國    97    年    4     月    25    日
                  民事庭審判長法  官   謝 志 揚
                              法  官   許 仕 楓
                              法  官   林 慶 煙
以上正本係照原本作成。
如不服本裁定，應於收受送達後10日內向本院提出再抗告狀（僅
以適用法規顯有錯誤，並經本院之許可者為限），並繳納再抗告
費新臺幣1千元；其未表明再抗告理由者，應於提出再抗告後10
日內向本院補提理由書狀（均須按照他造當事人之人數附繕本）
。
抗告時應提出委任律師或具有律師資格之人之委任狀；委任有
律師資格者，另應附具律師及格證書及釋明委任人與受任人有民
事訴訟法第466條之1第1項但書或第2項所定關係之釋明文書影本
。
                              書記官   林 明 智
中    華    民    國    97    年    4     月    25    日


司法院資訊處製作；財團法人民間司法改革基金會備份。
